臺灣高雄地方法院刑事判決　　　　　　　　　　　　　　九十二年度易字第三０號
　　公　訴　人　臺灣高雄地方法院檢察署檢察官
　　被　　　告　丙○○
右列被告因妨害公務案件，經檢察官提起公訴（九十一年度偵字第八一一二號），本
院判決如左：
    主  文
丙○○無罪。
    理  由
一、公訴意旨略以：被告丙○○為高雄縣杉林鄉○○村○○段二一六之二號土地之所
    有權人。民國九十一年三月十九日十一時許，高雄縣政府農業局水土保持技術員
    丁○○會同高雄縣杉林鄉公所民政課課員乙○○前往被告前開土地勘查有無盜採
    砂石情事時，因發現有砂石車運載砂石，遂要求被告提出開採砂石之許可證明，
    詎被告竟利用丁○○、乙○○審查核准文件之機會，至屋內取出業經登記核准持
    有之槍身編號一六三六二三號美國製十八口徑單管自衛獵槍握於手上，致使丁○○、乙○○心生畏懼而未繼續取締被告盜採砂石行為即迅速離去。因認被告涉犯
    刑法第一百三十五條第一項之妨害公務罪嫌。
二、按犯罪事實應依證據認定之，無證據不得認定犯罪事實；又不能證明被告犯罪者
    ，應諭知無罪之判決，刑事訴訟法第一百五十四條第二項、第三百零一條第一項
    分別定有明文。次按刑事訴訟法上所謂認定犯罪事實之證據，係指足以認定被告
    確有犯罪行為之積極證據而言，如未能發現相當證據，或證據不足以證明，自不
    能以推測或擬制之方法，為裁判基礎；又認定犯罪事實所憑之證據，雖不以直接
    證據為限，間接證據亦包括在內，然而無論直接證據或間接證據，其為訴訟上之
    證明，須於通常一般之人均不致有所懷疑，而得確信其為真實之程度者，始得據
    為有罪之認定，倘其證明尚未達到此一程度，而有合理之懷疑存在而無從使事實
    審法院得有罪之確信時，即應由法院為諭知被告無罪之判決，最高法院分別著有
    二十九年上字第三一０五號、四十年臺上字第八六號、七十六年臺上字第四九八
    六號判例可資參照。復按刑法第一百三十五條第一項之妨害公務罪，係以強暴脅
    迫為其手段，其目的則在妨害公務；而所謂「強暴」係指使用一切不法方法，直
    接或間接對公務員之身體，施以暴力，或以公務員為目標，對物或他人實施暴力
    因而積極妨害公務員執行職務者，惟如對物加以暴力，須該間接結果侵害及公務
    員身體者，始屬間接強暴；又該「脅迫」則係指以侵害生命、身體、自由、名譽
    、財產不法之意，通知他人足使其生恐怖不安之心，亦即告以將加諸不法之危害
    ，使人發生恐怖之一切行為均屬之。故若對公務員並無強暴脅迫之不法情事，縱
    對公務員之職務行為有所妨害，亦無由構成該罪。
三、公訴意旨認被告丙○○涉犯刑法第一百三十五條第一項之妨害公務罪嫌，無非係
    以證人丁○○、乙○○於警詢及偵查中之證述、照片三幀、被告所領有內政部核
    發之自衛槍枝執照一紙及被告所辯以槍枝驅趕野狗顯與常情不符為其論據。訊據
    被告則堅決否認有何妨害公務犯行，辯稱：拿槍出來是為了趕野狗，並未針對丁○○、乙○○有何強暴脅迫的行為等語。經查：
  （一）丁○○為高雄縣政府農業局水土保持技術員，乙○○為高雄縣杉林鄉公所民
        政課課員，均屬依法令從事於公務之人員，而渠等於右揭時間前往被告之土
        地係為勘查有無盜採砂石情事，業據證人丁○○及乙○○到庭證述屬實，則
        丁○○、乙○○當時自屬依法執行職務，洵堪認定。
  （二）證人丁○○、乙○○於警詢及偵查中均僅證述渠等至被告之土地勘查時被告
        有拿槍出來，渠等不知被告拿槍的目的何在，然而被告只是持槍，並未有恐
        嚇渠等之言行，槍口亦未朝向渠等，但渠等感覺很害怕等情（參見警卷九十
        一年三月二十五日丁○○偵訊筆錄、九十一年三月二十六日乙○○偵訊筆錄
        、偵卷九十一年十月二十四日丁○○訊問筆錄）；而證人丁○○在本院審理
        時證稱被告係在其看公文時把槍拿出來，槍口朝上，被告當時以客語大聲與
        乙○○交談，其不清楚談話內容，其與乙○○匆匆離開係因要回去查被告所
        提出之公文許可鑿井的範圍，且看到槍會害怕等語（參見本院卷九十三年二
        月五日審判筆錄第九至十一頁），證人乙○○則在本院審理時證稱被告是將
        身旁的槍提起來，槍口對天空，沒有對準任何人，伊看到槍就會怕，而被告
        當時是很生氣地向伊抱怨配合政府政策將豬舍拆除沒有發放補助款、所養雞
        鴨被野狗咬死亦沒有賠償等事，伊答應被告要回去代為詢問農業課等語（參
        見本院卷九十三年二月五日審判筆錄第五至七頁），另證人甲○○在本院審
        理時證稱當時丁○○說公文不是他們管的，趕著回去等語（參見本院卷九十
        三年二月五日審判筆錄第十五頁）。綜上開證人證述以觀，被告當時雖持槍
        ，但並未針對丁○○或乙○○有任何強暴或脅迫之行為，丁○○與乙○○所
        以感到害怕係一般常人看到槍枝之自然反應，且被告與乙○○談話內容係關
        於發放補助款的問題，非關丁○○與乙○○正在執行之取締盜採砂石公務，
        又丁○○與乙○○匆匆離開係因丁○○要回所屬機關向被告所持有公文之核
        發單位釐清許可鑿井的範圍，非因被告有何強暴脅迫行為所致，則證人丁○○、乙○○之證言尚不足作為認定被告有妨害公務犯行之依據甚明。
  （三）公訴意旨以被告所辯拿槍係為驅趕野狗顯與常情不符為認定被告犯罪論據之
        一，惟證人甲○○在本院審理時證稱渠有看過野狗去咬被告的雞鴨，亦曾看
        過被告拿槍趕野狗，當天被告是聽到有人說有狗才回去拿槍，當時狗距離被
        告沒有多遠等語（參見本院卷九十三年二月五日審判筆錄第十四、十五頁）
        ，及證人乙○○證稱被告有養很多雞鴨在房屋旁，當天伊與被告交談時有看
        到一、二隻野狗在附近等語（參見本院卷九十三年二月五日審判筆錄第五、
        七頁），足證被告所辯因野狗會大量咬死其所飼養之雞鴨，故其拿槍係為驅
        趕野狗，並非針對丁○○或乙○○之詞，尚非無據，是公訴人前開論理亦無
        法作為認定被告有妨害公務犯行之依據。
四、綜上所述，公訴人所舉之證據尚無法證明被告有對於依法執行公務之人員施以強
    暴或脅迫之行為，此外，復查無其他積極證據足資證明被告有公訴意旨所指妨害
    公務之犯行，揆諸首揭法條及判例意旨，自屬不能證明被告犯罪，依法應為無罪
    之諭知。
五、至被告是否另涉非法持有槍枝及相關單位槍枝管理行政疏失，宜一併由檢察官另
    行偵辦、究責。
據上論斷，應依刑事訴訟法第三百零一條第一項前段，判決如主文。
中     華     民     國      九十三      年     二     月     十九      日
                                臺灣高雄地方法院刑事第一庭
                                    審判長法  官  林水城
                                          法  官  方百正
                                          法  官  陳銘珠
右正本證明與原本無異。
如不服本判決，應於判決送達後十日內，向本院提出上訴狀。
                                          書記官  謝群育
中     華     民     國      九十三      年二     月     十九      日
